【裁判字號】    98,易,1280
【裁判日期】    990607
【裁判案由】    傷害等
【裁判全文】
臺灣高雄地方法院刑事判決              98年度易字第1280號
公  訴  人  臺灣高雄地方法院檢察署檢察官
被      告  己○○
選任辯護人  沈志純律師
被      告  甲○○
            戊○○
上二人共同  鍾義律師
選任辯護人
被      告  丁○○
選任辯護人  許芳瑞律師
上列被告因傷害等案件，經檢察官提起公訴（97年度偵字第1759
3 號），本院判決如下：
    主  文
己○○共同犯傷害罪，處有期徒刑陸月，如易科罰金，以新臺幣
壹仟元折算壹日；又共同犯強制罪，處有期徒刑陸月，如易科罰
金，以新臺幣壹仟元折算壹日；又共同犯恐嚇危害安全罪，處有
期徒刑肆月，如易科罰金，以新臺幣壹仟元折算壹日。應執行有
期徒刑壹年月，如易科罰金，以新臺幣壹仟元折算壹日。
甲○○、戊○○共同犯傷害罪，各處有期徒刑肆月，如易科罰金
，均以新臺幣壹仟元折算壹日；又共同犯強制罪，各處有期徒刑
肆月，如易科罰金，均以新臺幣壹仟元折算壹日；又共同犯恐嚇
危害安全罪，各處有期徒刑月，如易科罰金，均以新臺幣壹仟
元折算壹日。各應執行有期徒刑玖月，如易科罰金，均以新臺幣
壹仟元折算壹日。
丁○○部分公訴不受理。
    事  實
一、緣己○○與丁○○為辦理坐落台南縣北門鄉○○○段三寮灣
    小段第356 之55、356 之61、356 之62、356 之63地號等土
    地變更回復，雙方因土地辦理回復變更問題發生糾葛，己○○乃於民國97年5 月2 日14時20分許，夥同甲○○、戊○○
    及另一名姓名年籍不詳之成年男子，共同前往高雄市○○區
    ○○路200 之1 號丁○○住處，欲談論解決上開紛爭。到達
    後在上開萬壽路住處外，雙方一言不合，己○○、甲○○、
    戊○○及另一名年籍不詳成年男子乃共同基於傷害、使人行
    無義務事、恐嚇危害安全之犯意聯絡，由甲○○持「手指虎
    」先毆打丁○○，嗣因丁○○有所反抗，戊○○與另一名男
    子進而將丁○○架住，由甲○○繼續毆打丁○○，造成丁○○受有眼窩骨折、雙眼外傷性虹彩炎併結膜下出血、頭臉部
    多處挫傷、頭部外傷、腹部挫傷、肢體多處挫擦傷、頸部扭
    傷之傷害。毆打後，己○○先指使甲○○、戊○○及另一名
    男子，將丁○○強拉到屋內，將丁○○所著外褲強行脫掉，
    僅穿著四角內褲，甲○○則手持相機對丁○○拍照，以此強
    暴方式使丁○○行無義務之事。甲○○復進入屋內翻找出丁○○所有之鐵鋸1 支及鐵鍊1 條，由戊○○與該年籍不詳成
    年男子在旁監視丁○○之行動，己○○則與丁○○理論上揭
    土地回復變更紛爭，甲○○則手持鐵鋸揚言：要以鐵鍊將丁○○綑綁押出去，致生危害於丁○○之人身安全。適雙方友
    人丙○○前來找丁○○，己○○等人於理論約10餘分鐘後始
    行離去。
二、案經丁○○訴由高雄市政府警察局鼓山分局移送臺灣高雄地
    方法院檢察署檢察官偵查起訴。
    理  由
壹、證據能力部分：
一、按「被告以外之人於審判外之言詞或書面陳述，除法律有規
    定者外，不得作為證據」；「被告以外之人（包括證人、鑑
    定人、告訴人、被害人及共同被告等）於檢察事務官、司法
    警察官或司法警察調查中所為之陳述，與審判中不符時，其
    先前之陳述具有較可信之特別情況，且為證明犯罪事實存否
    所必要者，得為證據」，刑事訴訟法第159 條第1 項、第15
    9 條之2 定有明文。本件證人即偵查中之共同被告丁○○、
    乙○○等人於警詢及本院審理中之證述，經核大致相符，且
    被告及辯護人均爭執證人丁○○、乙○○於警詢中陳述之證
    據能力，核無刑事訴訟法第159 條之2 例外規定之情形，是
    證人丁○○、乙○○於警詢中之陳述應無證據能力。
二、按「證人、鑑定人依法應具結而未具結者，其證言或鑑定意
    見，不得作為證據」、「證人應命具結」，刑事訴訟法第15
    8 條之3 、第186 條第1 項前段定有明文。又按「刑事審判
    上之共同被告，係為訴訟經濟等原因，由檢察官或自訴人合
    併或追加起訴，或由法院合併審判所形成，其間各別被告及
    犯罪事實仍獨立存在。故共同被告對其他共同被告之案件而
    言，為被告以外之第三人，本質上屬於證人，此觀刑事訴訟
    法第287 條之2 規定「法院就被告本人之案件調查共同被告
    時，該共同被告準用有關人證之規定」自明，最高法院97年
    台上字第3872號裁判著有意旨可資參照。本案偵查中之共同
    被告丁○○、乙○○於偵查中經檢察官以被告身份傳訊後，
    並無改列以證人身份訊問亦無具結，則丁○○、乙○○上開
    未經具結之偵查中之陳述，依法應無證據能力。
三、本件證人丙○○所拍攝之現場照片2 張（偵卷第103 、135
    頁），均係由攝影設備拍攝所得。因照相、攝影係屬機械性
    記錄特徵，也就是認識對象的是照相、攝影鏡頭，透過鏡頭
    形成的畫面映寫入膠卷或儲存裝置，然後還原於照相紙上或
    將之列印，故照相、攝影不含有人的供述要素。再現實情形
    與作為傳達結果的照相、攝影，在內容上的一致性是透過機
    械的正確性來加以保障的，在照相、攝影中，並不存在人對
    現實情形的知覺、記憶，在表現時經常可能發生的錯誤（如
    知覺的不準確、記憶隨時間推移而發生的變化），故照相當
    然是非供述證據。易言之，上開卷附照片部分，乃證人丙○○依機械之方式所留存之現場影像，並非供述證據，無傳聞
    法則適用，且證人丙○○亦到庭證稱上開照片為伊97年5 月
    2 日當日所拍攝，是上開照片具有證據能力。
四、按「被告以外之人於審判外之陳述，雖不符前四條之規定，
    而經當事人於審判程序同意作為證據，法院審酌該言詞陳述
    或書面陳述作成時之情況，認為適當者，亦得為證據。當事
    人、代理人或辯護人於法院調查證據時，知有第159 條第1
    項不得為證據之情形，而未於言詞辯論終結前聲明異議者，
    視為有前項之同意」，刑事訴訟法第159 條之5 定有明文。
    又當事人、代理人或辯護人於調查證據時，知有本法第159
    條之5 第1 項不得為證據之情形，卻表示「對於證據調查無
    異議」、「沒有意見」等意思，而未於言詞辯論終結前聲明
    異議者，應視為已有將該等傳聞證據採為證據之同意（參見
    該條之立法理由）。本件檢察官、辯護人及被告於本院準備
    程序，就本判決所引用各項證據（含傳聞證據、非傳聞證據
    及符合法定傳聞法則例外之證據）之證據能力，除上揭爭執
    部分外，餘均表示無意見，且於本院言詞辯論終結前，檢察
    官、辯護人及被告對於卷附具有傳聞證據性質之證據，既均
    已知其情，均未聲明異議，本院認該具有傳聞證據性質之證
    據，並無任何違法取證之不適當情形，以之作為證據使用係
    屬適當，自得採為認定被告犯罪事實之證據。
貳、實體部分：
一、訊據被告甲○○坦承毆打被告丁○○，惟矢口否認有何妨害
    自由及恐嚇危害安全之犯行，被告己○○、戊○○均矢口否
    認有何傷害、妨害自由、恐嚇危害安全之行為或犯意聯絡，
    被告己○○辯稱：證人乙○○事發時並未在現場，且為被告
    丁○○之員工，所為證述有偏袒被告丁○○之虞，除被告丁○○之指述外別無其他積極證據足以證明被告己○○犯罪；
    被告甲○○辯稱：本件事發源由係被告己○○與丁○○間之
    土地紛爭，被告甲○○僅係陪同後因被告丁○○挑釁而與被
    告丁○○互毆，如果被告丁○○有被其餘被告架住毆打，被
    告甲○○怎可能受傷，至於乙○○證詞偏袒被告丁○○不可
    採信，況且證人丙○○亦證稱到場後沒有看到手指虎、鐵鍊
    、鐵鋸等物，亦無聽到有人恐嚇，是被告丁○○之指述不可
    採；被告戊○○則辯稱：當日沒有到現場，證人丙○○雖指
    稱有看到被告戊○○，但被告戊○○與證人丙○○素不相識
    ，證人丙○○應係誤認云云。
二、經查：
  (一)上揭犯罪事實業據告訴人丁○○及證人乙○○、丙○○於本
    院審理時證述綦詳，並有證人丙○○拍攝之照片2 張及員警
    蒐證拍攝之現場鐵鋸、鐵鍊照片4 張、阮綜合醫療社團法人
    阮綜合醫院診斷證明書1 紙、交通部高雄港務局97年9 月5
    日高港人二字第0970015647號函文暨所附之被告己○○出勤
    及請假資料1 紙、交通部高雄港務局98年9 月2 日高港人二
    字第0980015528號函文暨所附之被告己○○、戊○○出勤及
    請假資料1 紙等件在卷可稽。被告雖以證人乙○○為丁○○
    之員工，所為證詞偏頗不可採為辯。然查，證人乙○○雖為
    丁○○之員工，但於本院具結後如為虛偽之陳述將受偽證之
    處罰，證人乙○○未必願意袒護丁○○而使自己受刑事之追
    訴處罰。且丁○○於97年5 月3 日警詢時供稱：遭被告己○○等人拖入屋內脫掉褲子後，被告己○○再命令其餘三名男
    子毆打伊等語，然證人乙○○於本院審理中僅證述：被告己○○等人將丁○○架住拖入屋內後，由被告甲○○將丁○○
    外褲脫掉拍照等語，且核與證人乙○○於警詢之供述相符（
    此處引用證人乙○○警詢陳述並非用以證明被告己○○等人
    之犯罪事實，而係用為彈劾證據，以檢驗證人乙○○之證述
    是否可信），苟證人乙○○有意袒護丁○○，自應附和抑或
    為更誇張之陳述，但證人乙○○並無如此為之，是被告己○○等人辯稱證人乙○○有意偏袒丁○○云云，並無憑據。又
    證人丙○○於本院審理時證稱：「（問：你那天為什麼去那
    個地方？）答：我和丁○○十幾年朋友，三不五時會去他那
    邊泡茶。當天早上我有打電話給他說下午我要去找他泡茶。
    ‧‧‧（問：他當時穿著？）答：他穿四角內褲，有穿上衣
    。‧‧‧（問：你常去找丁○○，你已前去的時候是否曾經
    看過他穿四角內褲的情形？）答：記憶中不曾。我如果去他
    都穿外褲，記憶中沒有只穿內褲。‧‧‧（問：你剛說你沒
    有辦法判斷丁○○有沒有受傷，但你到場時，有沒有看到丁○○身上有流血的地方？）答：我有替他拍照，臉上好像有
    流血，警察到場後，有叫我幫忙拍照。（問：你到場時，在
    庭的被告己○○、甲○○、戊○○有誰沒有在場？）答：應
    該他們三人都有在場。‧‧‧（問：你說警察來時有幫丁○○拍照，是否是97年度偵字第17593 號卷內第135 頁照片？
    ）答：是。（問：照片裡丁○○不是穿內褲，是穿短褲？）
    答：我沒有說他穿內褲，我說他穿四角褲。（問：你說你進
    去時看他穿一件短褲，就是這件？）答：警察來時就保持原
    狀這樣拍。（問：因為保持原狀拍，所以你就是照著他當時
    穿的這件褲子幫他拍照？）答：應該是同一條」等語綦詳（
    本院卷第72、74、76頁），證人與被告己○○及丁○○均相
    識（此部分證人已於偵查中證述明確，見偵卷第113-5 頁）
    ，應無刻意偏袒任一方之必要，是證人丙○○之證述應可採
    信。以證人丙○○與丁○○為十數年朋友，向來沒有看過丁○○身著四角短褲接待客人，且案發當日證人丙○○看到丁○○時雙眼均有瘀腫，右眼瘀腫程度已達幾乎將眼睛遮住之
    程度（此部分有上揭證人丙○○拍攝之照片可稽），如丁○○未曾遭受毆打及被強行脫掉外褲，豈有可能以此狼狽情形
    面對被告己○○等人及乙○○、丙○○，是丁○○之指述及
    證人乙○○、丙○○之證述，均堪採信，本案除丁○○之指
    述外，尚有其餘積極證據足以證明被告己○○、甲○○、戊○○等人犯罪。
  (二)被告甲○○雖辯稱：如果丁○○有被其餘被告架住毆打，被
    告甲○○怎可能受傷，況且證人丙○○亦證稱到場後沒有看
    到手指虎、鐵鍊、鐵鋸等物亦無聽到有人恐嚇云云。然查，
    檢察官雖起訴被告甲○○與丁○○互毆後再由被告戊○○及
    另一名姓名年籍不詳之成年男子將丁○○架住後由被告甲○○繼續毆打丁○○，但丁○○毆打被告甲○○部分業據被告
    甲○○於本院審理時撤回告訴（詳後述），是被告甲○○是
    否與丁○○互毆，被告甲○○是否受有起訴書所載之傷害，
    縱使有，被告甲○○所受之傷害是否為丁○○所造成，均已
    非本院審理之對象，且此與被告甲○○有無毆打丁○○並無
    必然之關係，故本院於犯罪事實不就此部分贅述，合先敘明
    。被告甲○○雖以上情置辯，然被告甲○○所受傷害未必與
    丁○○有關，況且丁○○遭被告戊○○及姓名年籍不詳之成
    年男子將丁○○架住後亦可能於反抗中導致被告甲○○受傷
    ，即便被告甲○○受傷係丁○○所致，被告甲○○受傷後亦
    能由同來之被告戊○○及姓名年籍不詳之成年男子將丁○○
    架住後，由被告甲○○繼續予以毆打洩憤，因此被告甲○○
    究竟有無受傷實與丁○○是否遭架住毆打無不可兩立之關係
    存在，無從以被告甲○○是否受有傷害推論丁○○有無遭架
    住毆打，被告甲○○此部分辯解自不足採為有利被告甲○○
    之認定。至於證人丙○○既非蒐證之員警，被告己○○等人
    亦無向證人丙○○繳交犯罪工具之動機、理由及必要，是證
    人丙○○於現場雖無看到手指虎、鐵鍊、鐵鋸等犯罪工具，
    尚無從據此推論被告甲○○無使用上開器物犯罪，是被告甲○○此部分辯解亦不可採。
  (三)被告戊○○雖辯稱：當日沒有到現場，證人丙○○與被告戊○○素不相識，證人丙○○應係誤認云云，然證人丙○○對
    於被告戊○○在場乙節指證明確，且被告戊○○案發當日下
    午確實有依照線上差勤完成請假動作等情亦有上揭交通部高
    雄港務局98年9 月2 日高港人二字第0980015528號函文暨所
    附之被告己○○、戊○○出勤及請假資料1 紙在卷可稽，且
    證人丙○○無須附和丁○○及證人乙○○，是證人丙○○此
    部分指證堪信屬實，被告戊○○辯稱未到現場云云，亦不足
    採。又本案發生乃係被告己○○與丁○○間之土地辦理回復
    變更問題發生糾葛所致，被告甲○○、戊○○與丁○○間本
    無恩怨，是被告己○○雖無親為上揭犯行，但與被告甲○○
    、戊○○及姓名年籍不詳之成年男子間就上開傷害、使人行
    無義務之事、恐嚇危害安全等犯行有犯意聯絡乙節亦堪認定
    。至於證人丙○○於本院審理時雖證稱：當天現場有乙○○
    、丁○○、己○○、甲○○、戊○○及伊等6 人（本院卷第
    77頁），但證人丙○○於偵查中係證稱：現場除我之外總共
    有6 個人，分別是丁○○、乙○○、己○○，其他的我不認
    識等語（偵查卷第113-4 頁），因證人丙○○於偵查中證述
    時距離案發時間較為接近，記憶應較清晰，是當日除被告己○○、甲○○、戊○○外，犯案者應尚有另一名姓名年籍不
    詳之成年男子，附此敘明。
  (四)綜上所述，本案證人乙○○、丙○○並無偏袒丁○○之虞，
    所為證詞應堪採信，且與丁○○指述之情節相符，本案事證
    明確，被告己○○3 人傷害、使人行無義務之事、恐嚇危害
    安全等犯行洵堪認定，應予依法論科。
三、核被告己○○、甲○○、戊○○3 人所為，均係犯刑法第27
    7 條第1 項傷害罪、第304 條第1 項以強暴使人行無義務之
    事罪、第305 條恐嚇危害安全罪。被告己○○、甲○○、戊○○與該姓名年籍不詳之成年男子間，就上開傷害罪、使人
    行無義務之事罪、恐嚇危害安全罪間，有犯意聯絡及行為分
    擔，為共同正犯。又被告己○○3 人所犯上開傷害罪、使人
    行無義務之事罪、恐嚇危害安全罪3 罪間，均犯意各別，行
    為互異，各應予分論併罰。爰審酌被告己○○為解決自己與
    丁○○間之土地紛爭，竟夥同被告甲○○、戊○○，3 人倚
    仗人多勢眾，以暴力方式強行對丁○○為傷害、使人行無義
    務之事、恐嚇危害安全等犯行，所為實不足取，且對丁○○
    心理、生理所造成之傷害非輕，被告己○○、戊○○具有高
    雄港務局之員工身份，竟不知潔身自愛，竟為此等暴力行為
    ，且迄今不願對丁○○道歉以謀求丁○○之諒解及犯罪之動
    機、目的、手段、所生損害等一切情狀，各量處如主文所示
    之刑及均諭知易科罰金之折算標準，並定其應執行刑及易科
    罰金之折算標準。犯罪所用之手指虎既未扣案，應已滅失，
    爰不予宣告沒收。至於鐵鍊、鐵鋸均為丁○○所有，並非被
    告己○○3 人所有之物，亦不予宣告沒收。
、公訴不受理部分：
一、公訴意旨略以：被告己○○於97年5 月2 日下午2 時20分許
    ，夥同被告甲○○、戊○○及另一名年籍不詳之成年男子，
    共同前往高雄市○○區○○路200 之1 號被告丁○○住處，
    欲談論解決土地變更登記之紛爭，到達後在屋外處，雙方一
    言不合，己○○、甲○○、戊○○及另一名年籍不詳成年男
    子共同基於傷害之犯意聯絡將丁○○圍住，甲○○先持狀似
    「手指虎」之不明器物與丁○○互毆，雙方均因而受傷；繼
    而，戊○○並與另一名男子將丁○○架住，由甲○○繼續毆
    打丁○○，造成丁○○受有眼窩骨折、雙眼外傷性虹彩炎併
    結膜下出血、頭臉部多處挫傷、頭部外傷、腹部挫傷、肢體
    多處挫擦傷、頸部扭傷之傷害；甲○○亦受有左臉部挫傷皮
    下瘀血、左前臂外側挫傷皮膚擦破傷、右前臂挫傷皮下瘀血
    、背中端挫傷皮下瘀血之傷害，因認被告丁○○涉犯刑法第
    277 條第1 項之傷害罪嫌等語。
二、按告訴乃論之罪，告訴人於第一審辯論終結前，得撤回其告
    訴；又告訴經撤回者，法院應諭知不受理之判決，並得不經
    言詞辯論為之，刑事訴訟法第238 條第1 項、第303 條第3
    款、第307條分別定有明文。
三、本件被告丁○○因傷害案件，經檢察官提起公訴，認被告係
    犯刑法第277 條第1 項之傷害罪，依同法第287 條前段之規
    定須告訴乃論。茲據告訴人甲○○於本院審理中，以言詞及
    書面聲明撤回其告訴，有審判筆錄及撤回告訴狀1 紙在卷可
    稽（本院卷第126 、159 頁），揆諸前開說明，爰不經言詞
    辯論，逕為諭知不受理之判決。
據上論斷，應依刑事訴訟法第299 條第1 項前段、第303 條第3
款、第307 條，刑法第28條、第277 條第1 項、第304 條第1 項
、第305 條、第41條第1 項前段、第51條第5 款，刑法施行法第
1條之1，判決如主文。
本案經檢察官陳俊秀到庭執行職務。
中    華    民    國    99    年    6     月    7     日
                  刑事第十九庭   法  官  黃宣撫
以上正本證明與原本無異。
如不服本判決應於收受送達後10日內向本院提出上訴書狀，並應
敘述具體理由；如未敘述上訴理由者，應於上訴期間屆滿後20日
內向本院補提理由書（均須按他造當事人之人數附繕本）「切勿
逕送上級法院」。
中    華    民    國    99    年    6     月    7     日
                                  書記官  林姵妤
附錄本案論罪科刑法條：
中華民國刑法第277條
傷害人之身體或健康者，處3 年以下有期徒刑、拘役或1 千元以
下罰金。
犯前項之罪因而致人於死者，處無期徒刑或7 年以上有期徒刑；
致重傷者，處3 年以上10年以下有期徒刑。
中華民國刑法第304條
以強暴、脅迫使人行無義務之事或妨害人行使權利者，處3 年以
下有期徒刑、拘役或3 百元以下罰金。
前項之未遂犯罰之。
中華民國刑法第305條
以加害生命、身體、自由、名譽、財產之事，恐嚇他人致生危害
於安全者，處2 年以下有期徒刑、拘役或3 百元以下罰金。

司法院資訊處製作；財團法人民間司法改革基金會備份。
